臺灣雲林地方法院民事裁定
110年度繼字第795號
聲  請  人  陳淑芬  

上列聲請人聲明拋棄繼承被繼承人周秀枝之遺產事件，本院裁定
如下：
    主  文
聲請人陳淑芬拋棄繼承之聲請，准予備查。
聲請人陳淑芬撤回拋棄繼承之聲請駁回。
程序費用新臺幣壹仟元由聲請人負擔。
    理  由
一、遺產繼承人，除配偶外，依下列順序定之：㈠直系血親卑親
    屬。㈡父母。㈢兄弟姊妹。㈣祖父母；第一順序之繼承人中有
    拋棄繼承權者，其應繼分歸屬於其他同為繼承之人，民法第
    1138條、第1176條第1 項定有明文。又繼承人得拋棄其繼承
    權；前項拋棄，應於知悉其得繼承之時起3 個月內，以書面
    向法院為之；繼承之拋棄，溯及於繼承開始時發生效力，民
    法第1174條第1 項、第2 項、第1175條分別定有明文。而民
    法第1174條第2 項的立法意旨，就是在使繼承之法律關係藉
    由短期除斥期間早臻確定，以保護被繼承人之債權人，並求
    慎重，假如繼承人在向法院為拋棄繼承之意思表示後，其後
    仍得任意再為撤回拋棄繼承之意思表示，則與上述的立法意
    旨不符，更何況，繼承人以書面向法院為拋棄繼承之意思表
    示後，即生拋棄繼承之效力，倘若允許該繼承人事後可以再
    撤回拋棄繼承，如此將使權利狀態陷於不確定，不但對其他
    共同繼承人及利害關係人影響甚鉅，也對於繼承關係之安定
    有所妨礙。因此，繼承人在向法院為拋棄繼承之意思表示後
    ，即溯及於繼承開始時發生拋棄繼承之效力，自然不得於拋
    棄繼承後，再撤回拋棄繼承之聲明，先行說明。　　
二、本院調查結果，聲請人陳淑芬是被繼承人周秀枝（女、民國
    《下同》24年8 月1 日生、國民身份證統一編號：Z000000000
    號、生前最後住所：住雲林縣○○市○○里○○路000 巷00號、於
    110 年7 月27日死亡）之女，有戶籍謄本、除戶謄本附卷可
    以證明。其於110 年8 月2 日向本院遞狀並檢附繼承權拋棄
    書、繼承系統表、戶籍謄本、印鑑證明書、繼承權拋棄通知
    書等件聲請拋棄繼承權，符合前述法律規定，應該准予備查
    。
三、至於聲請人在提出聲請狀向本院聲明拋棄繼承後，又於110 
    年8 月26日具狀撤回該拋棄繼承權之聲明，並陳述：原本有
    繼承權為了家庭和睦所以拋棄繼承，後來妹妹不願意（原本
    也願意），弟弟覺得如果要共同持有，那我也不用放棄繼承
    ，可共同持有，所以才會撤回拋棄繼承等語，有家事撤回聲
    請狀、陳報報各1 份在卷可以參考。然而，本件聲請人先前
    既然已為拋棄繼承之意思表示，依據前述法律規定及說明，
    在該拋棄繼承之意思表示到達法院時，也就是在聲請人向本
    院遞送拋棄繼承聲請書的同時，就已經溯及於繼承開始時發
    生拋棄繼承的效力，自然無法再聲請撤回，所以聲請人再為
    撤回之聲請，不符合前述法律規定，應該駁回。
四、最後，拋棄繼承事件為家事非訟事件，此觀家事事件法第3 
    條第4 項第9 款及第74條規定自明。又非訟事件，應依非訟
    事件程序處理，法院僅須形式上審查是否符合非訟事件程序
    上之要件，無需為實體上之審查，關於拋棄繼承權之聲明、
    撤回或撤銷其拋棄聲明之法效如何，倘利害關係人對之有所
    爭執，應循民事訴訟程序訴請法院為實體上之裁判，以謀解
    決，非訟事件法院不得於該非訟事件程序中為實體上之審查
    及裁判（最高法院90年度台抗字第649 號裁定意旨可以參照
    ），在此一併說明。
五、依家事事件法第97條，非訟事件法第21條第1 項前段、第23
    條，民事訴訟法第85條第1 項前段，裁定如主文。
中　　華　　民　　國　110 　　年　　9 　　月　　17　　日
                    家事法庭    法  官  潘雅惠
以上正本係照原本作成。
如不服本裁定應於送達後10日內向本院提出抗告狀，並繳納抗告
費新臺幣1,000元。
中　　華　　民　　國　110 　　年　　9 　　月　　17　　日
                                書記官　陳智仁